【裁判字號】    97,訴,105
【裁判日期】    970702
【裁判案由】    違反槍砲彈藥刀械管制條例等
【裁判全文】
臺灣桃園地方法院刑事判決               97年度訴字第105號
公  訴  人  臺灣桃園地方法院檢察署檢察官
被      告  丙○○
選任辯護人  陳錦川律師
上列被告因違反槍砲彈藥刀械管制條例等案件，經檢察官提起公
訴（九十六年度偵字第九九六二號）及併辦（九十六年度偵字第
九八一二號），本院判決如下：
    主    文
丙○○意圖為自己不法之所有，而侵占遺失物，處罰金新臺幣伍
仟元，減為罰金新臺幣貳仟伍佰元，如易服勞役，以新臺幣壹仟
元折算壹日。又變造警察人員服務證，足以生損害於公眾及他人
，處有期徒刑肆月，減為有期徒刑貳月，扣案之如附表編號一所
示之物沒收之。又共同未經許可，持有可發射子彈具有殺傷力之
改造手槍，處有期徒刑年陸月，併科罰金新臺幣伍萬元，罰金
如易服勞役，以新臺幣壹仟元折算壹日。扣案如附表編號二所示
之物，沒收之。應執行有期徒刑年柒月，併科罰金新臺幣伍萬
元，罰金如易服勞役，以新臺幣壹仟元折算壹日。扣案如附表編
號一、二所示之物，均沒收之。
扣案如附表編號三、四所示之物，均沒收之。
    犯罪事實
一、丙○○曾有違反麻醉藥品管理條例案件前科，復於民國八十
    七年間因違反麻醉藥品管理條例案件，經臺灣臺北地方法院
    以八十七年度訴字第一一六號判處有期徒刑五年二月，由臺
    灣高等法院八十八年度上訴字第一七一五號上訴駁回確定；
    又因違反毒品危害防制條例案件，經臺灣臺北地方法院以八
    十八年度訴更一字第二號判處有期徒刑七月，由臺灣高等法
    院以八十八年度上訴字第二一九三號上訴駁回確定；再因施
    用第二級毒品案件，經臺灣臺北地方法院以八十八年度易字
    第二二五○號判處有期徒刑六月確定；另因偽造文書案件，
    經臺灣臺北地方法院以八十八年度北簡字第二一三九號判處
    有期徒刑四月確定；上開四罪經臺灣臺北地方法院以八十九
    年度聲字第一一一九號裁定定應執行有期徒刑六年八月確定
    ，於九十三年一月二十日因縮短刑期假釋付保護管束而出監
    ，嗣因撤銷假釋，而上開各罪另由臺灣臺北地方法院以九十
    六年度聲減字第二五五○號裁定減刑並定應執行有期徒刑六
    年確定，而尚未執行完畢（未構成累犯）。
二、丙○○於九十六年四月初某日，在臺北市○○○路與林森北
    路附近，發現路面上遺有臺北市政府警察局松山分局警員張
    炎祥之警察人員服務證一張（為張炎祥所有，於八十八年十
    一月十四日遺失），為張炎祥所遺失之物，因其自身有執行
    案件經臺灣臺北地方法院檢察署檢察官發布通緝，為避免遭
    警臨檢查緝而入監執行，竟萌為自己不法所有之意圖，將該
    張警察人員服務證予以侵占入己後，又基於變造警察人員服
    務證之犯意，於同日在其位於臺北市○○區○○街九之五號
    三樓住處內，將其相片換貼在前開居留證上原張炎祥之照片
    位置，足生損害於張炎祥本人及警察機關對於警察人員身分
    確認、管理之正確性。
三、丙○○之友人甲○○（其所涉違反槍砲彈藥刀械管制條例案
    件未經偵查起訴，應由檢察官另為偵查處理）明知具有殺傷
    力或破壞性之各類槍砲、彈藥，非經中央主管機關許可，不
    得持有，竟於民國九十六年四月間某日，在不詳地點取得有
    擊發功能且具殺傷力之巴西ＴＡＵＲＵ廠ＳＰＴ９２型，槍
    號ＴＰＤ７９５６６號口徑九ＭＭ制式半自動手槍（槍枝管
    制編號：0000000000號）、仿ＢＥＲＥＴＴＡ廠
    ９２ＦＳ型半自動手槍製造槍枝換裝土造金屬槍管而成之改
    造手槍（槍枝管制編號：0000000000號）各一枝
    ，及具殺傷力之口徑九ＭＭ制式子彈三十二顆，即基於持有
    可發射子彈具有殺傷力上開制式手槍、改造手槍及具有殺傷
    力子彈之犯意，自斯時起未經許可，而持有前揭改造手槍一
    枝。復於九十六年四月六日凌晨，丙○○邀同甲○○、丁○○一同前往桃園縣中壢市處理債務糾紛，遂由甲○○駕駛承
    租而來之車牌號碼４６２２－ＬＴ號自小客車，改懸掛其竊
    取得來之車牌號碼ＧＵ－９１２９號車牌（甲○○所涉竊盜
    部分，經本院以九十七年度壢簡字第一二○號判處拘役二十
    五日確定），並將所持有之上開制式半自動手槍、改造手槍
    彈匣內各放有七顆子彈，放入隨身攜帶黑色包包，另將其餘
    十八顆子彈及槍砲彈藥刀械管制條例所列管刀械之武士刀二
    把（甲○○所涉夜間未經許可攜帶刀械部分，亦經本院以上
    開九十七年度壢簡字第一二○號判處有期徒刑二月確定）均
    放置車上，再搭載丙○○前往臺北縣五股鄉○○路上與丁○○會合，改由丙○○乘坐駕駛座並駕駛車輛，甲○○、丁○○則改坐在右後座、左後座，於五股前往中壢之高速公路途
    中，甲○○自副駕駛座墊下方之黑色包包內先取出巴西ＴＡ
    ＵＲＵ廠ＳＰＴ９２型口徑九ＭＭ制式半自動手槍一枝（彈
    匣內附有口徑九ＭＭ制式子彈七顆）放在自己身上，再取出
    仿ＢＥＲＥＴＴＡ廠９２ＦＳ型半自動手槍製造槍枝換裝土
    造金屬槍管而成之改造手槍一枝（彈匣內附有口徑九ＭＭ制
    式子彈七顆）交由丙○○隨身攜帶，以因應處理糾紛時隨時
    應變之用，而丙○○亦明知具有殺傷力或破壞性之各類槍砲
    、彈藥，非經中央主管機關許可，不得持有，竟收受該枝改
    造手槍及其內之制式子彈七顆，而與甲○○共同基於持有可
    發射子彈具有殺傷力改造手槍、具有殺傷力制式子彈之犯意
    聯絡，將該枝改造手槍暨彈匣內所附七顆制式子彈插入腰際
    而持有之。嗣於同日清晨五時四十分許，丙○○將所駕駛之
    車輛停放在桃園縣中壢市○○路○段四一一號前，適有桃園
    縣政府警察局中壢分局龍興派出所巡邏警員楊登基途經該處
    ，察覺該車輛所懸掛之車牌ＧＵ－９１２９號與所登記之車
    身資料不符，即上前盤查該車之車內人士，警員楊登基在車
    子右前方請車內丙○○、甲○○、丁○○等人下車，但該三
    人均拒絕下車，甲○○並伺機取出其身上之具殺傷力之巴西
    ＴＡＵＲＵ廠ＳＰＴ９２型口徑九ＭＭ制式半自動手槍一枝
    ，藏放於副駕駛座墊下之黑色包包內，警員楊登基另請求警
    力協助，經其他警員到場協助後，前後對峙約十五分鐘，丙○○、甲○○、丁○○等人始下車，警員楊登基見丙○○腰
    際間疑有藏放槍枝，經其請丙○○配合取出，始查扣仿ＢＥ
    ＲＥＴＴＡ廠９２ＦＳ型半自動手槍製造槍枝換裝土造金屬
    槍管而成之改造手槍一枝暨其內制式子彈七顆，並在該車前
    座置物箱內扣得經換貼照片變造之臺北市政府警察局警員張
    炎祥警察人員服務證一紙、副駕駛座下黑色包包內扣得具殺
    傷力之巴西ＴＡＵＲＵ廠ＳＰＴ９２型口徑九ＭＭ制式半自
    動手槍一枝（彈匣內附有制式子彈七顆），又在後車廂查獲
    具殺傷力之口徑九ＭＭ制式子彈十八顆（扣案制式子彈合計
    三十二顆，鑑驗試射十一顆，餘二十一顆）、屬槍砲彈藥刀
    械管制條例所管制刀械之武士刀二把（業經上開甲○○所違
    反槍砲彈藥刀械管制條例案件宣告沒收）、非屬槍砲彈藥刀
    械管制條例之刀械一把、不具射擊功能之短式空氣槍五枝、
    長式空氣槍一枝、空氣槍管一枝、不具殺傷力之空氣槍子彈
    一顆等物。
二、案經桃園縣政府警察局中壢分局報請臺灣桃園地方法院檢察
    署檢察官偵查起訴及併案。
    理    由
壹、程序部分：
    按被告以外之人（包括證人、鑑定人、告訴人、被害人及共
    同被告等）於審判外之陳述雖不符刑事訴訟法第一百五十九
    條之一至之四等四條之規定，而經當事人於審判程序同意作
    為證據，法院審酌該言詞陳述或書面陳述作成時之情況，認
    為適當者，亦得為證據；當事人、代理人或辯護人於法院調
    查證據時，知有刑事訴訟法第一百五十九條第一項不得為證
    據之情形，而未於言詞辯論終結前聲明異議者，視為有前項
    之同意，同法第一百五十九條之五定有明文。立法意旨在於
    傳聞證據未經當事人之反對詰問予以核實，原則上先予排除
    。惟若當事人已放棄反對詰問權，於審判程式中表明同意該
    等傳聞證據可作為證據；或於言詞辯論終結前未聲明異議，
    基於尊重當事人對傳聞證據之處分權，及證據資料愈豐富，
    愈有助於真實發見之理念，且強化言詞辯論主義，使訴訟程
    序得以順暢進行，上開傳聞證據亦均具有證據能力。經查，
    本件證人甲○○、丁○○迭於警詢及檢察官偵訊之證述，雖
    均為證人於審判外之言詞陳述，其性質雖屬傳聞證據，然上
    開證人警詢及偵查筆錄之內容，業經本院審理時予以提示並
    告以要旨，且經公訴人、本案被告及其選任辯護人表示意見
    ，當事人已知上述筆錄乃傳聞證據，均未於言詞辯論終結前
    對該等筆錄內容異議，依前揭規定，擬制同意作為證據，且
    本院審酌該證據作成之形式，均無瑕疵，與待證事實具有關
    聯性等情況，認為以之作為本案之證據亦屬適當，是前開證
    據仍具有證據能力，本院自得引為判決之依據，合先敘明。
貳、實體部分：
一、訊據被告丙○○對於上開侵占臺北市政府警察局松山分局警
    員張炎祥警察人員服務證，並以換貼照片而變造一節坦承不
    諱，然矢口否認有何違反槍砲彈藥刀械管制條例犯行，並辯
    稱：伊與甲○○、丁○○當日去中壢是要討債，所駕駛車輛
    是由甲○○承租而來，黑色包包是甲○○的，原本就在車上
    ，後來有一台ＢＭＷ警車靠近伊所駕駛車輛，伊認為是警車
    ，後來與警對峙時，甲○○才告知伊車上有槍枝，他才把槍
    枝交給伊放在伊腰際，並告訴伊伊父親醫藥費十萬元他會處
    理，伊因為父親住院急需醫療費用，伊就出面承擔槍砲罪責
    ，但是後來父親去世，而甲○○當初答應要支付醫療費用一
    事又均未履行，所以伊沒必要再為甲○○扛罪，所以說出事
    實，黑色包包本來就在車上，是甲○○所有的，伊並不知道
    該黑色包包內另有一枝槍枝云云，經查：
  (一)上開事實，業據被告於警詢、檢察官偵訊時坦認其有持有槍
    枝一情不諱，並經證人丁○○於本院審理時所證稱：當日丙○○打電話給伊說要去找人講事情，半夜約在五股成泰路見
    面，伊就騎機車過去，是甲○○開車來載伊，當時丙○○坐
    副駕駛座，黑色包包伊上車時就有了，是放在副駕駛座座墊
    下，在五股就由丙○○開車，甲○○坐右後座，伊坐左後座
    ，其於五股到中壢途中，伊有看到甲○○在前座的椅墊下拿
    出黑色的槍枝交給丙○○，丙○○並將槍放在前腰，後來停
    在路旁，警察來盤查時，大約僵持七、八分鐘，丙○○有問
    甲○○是否要開門，甲○○有說跑不掉了，兩人互相談論是
    否要開門，伊有看到甲○○有從身上拿出槍枝，並慢慢放在
    前座下面，當時警察在外面，後來是丙○○決定開門，為警
    查到槍枝就是在甲○○坐後座前面座墊下面有一把，丙○○
    身上也有一把等語（見本院卷第九二至一○二頁）明確，核
    與證人即查獲警員楊登基所結述：當日是凌晨，見查獲車輛
    之車牌與車身資料不符，車上有三人，所以上前盤查，後來
    車內人士都不下車，與警對峙約有十五分鐘，所以伊就請警
    力協助，伊當時就站在查獲車輛之右前方，可以看到車內情
    形，當時確實看到被告在駕駛座，後座有甲○○和丁○○，
    對峙期間車內的人應該有對話，裡面情況是沒有動作，但是
    不知道他們在討論何事，因為他們拒絕下車，所以一直僵持
    ，前後座都沒有交付東西的動作，也沒有看到前座的丙○○
    有將東西放在腰際間的動作，後來請便衣警察用鋼絲將車門
    打開，經識別身分後，發現丙○○腰際鼓鼓的，伊輕輕拍一
    下，發現有槍，伊請丙○○取出槍枝後，伊有警告在場其他
    同事有槍，後來在車上黑色包包內另查獲一枝槍枝之查獲情
    節（見本院卷第一二六至一二九頁）相符，而自被告身上所
    查獲之不明槍枝及彈匣內所附七顆子彈，經送內政部警政署
    刑事警察局以性能檢驗法、試射法鑑定結果，認送鑑槍枝一
    枝（槍枝管制編號：0000000000號），係改造手
    槍，由仿ＢＥＲＥＴＴＡ廠９２ＦＳ型半自動手槍所製造之
    槍枝，換裝土造金屬槍管而成，擊發功能正常，可供擊發適
    用子彈使用，研判具殺傷力，又送鑑子彈三十二顆，認均係
    口徑九ＭＭ制式子彈，採樣十一顆試射，均可擊發，認具殺
    傷力等情，有該局於九十六年五月十七日以刑鑑字第○九六
    ○○五六三七二號槍彈鑑定書一紙存卷可稽，且臺北市政府
    警察局松山分局核定張炎祥因於八十八年十一月十四日遺失
    警察人員服務證經該局依警察人員獎懲標準表記申誡一次等
    情，有該局於八十八年十二月三日以北市警松人字第八八六
    三四八四六○○號函文一份（見偵查卷第一三九頁）在卷可
    稽，此外復有上開改造槍枝及子彈、經變造之警察人員服務
    證一紙扣案可資佐證，是堪以認定被告有侵占張炎祥所遺失
    之警察人員服務證，且有換貼照片而變造特種文書之事實，
    並另與證人甲○○有共同持有上開改造手槍一枝及彈匣內之
    制式子彈七顆之犯行無誤。
  (二)雖被告辯稱：後來與警對峙時，甲○○才告知伊車上有槍枝
    ，他才把槍枝交給伊放在伊腰際，並告訴伊父親醫藥費十萬
    元他會處理，伊因為父親住院急需醫療費用，伊就出面承擔
    槍砲罪責，但是後來父親去世，而甲○○當初答應要支付醫
    療費用一事又均未履行，所以伊沒必要再為甲○○扛罪，所
    以說出事實云云。然查被告於警詢、偵訊時均坦認其有持有
    槍枝、子彈之犯行，嗣後迄至本院準備程序時始翻異前詞，
    並以前詞置辯，是其前後供述反覆不一，已有所疑。且證人
    甲○○於本院審理時證稱：案發前丙○○並無告知伊丙○○
    父親因病住院急需醫藥費十幾萬元一事，案發當時丙○○亦
    無向伊借款十幾萬元等語（見本院卷第四○、四五頁），是
    被告所辯稱：其有因父親醫療費用無法負擔一事，證人甲○○有答應代墊或出借十餘萬元，其始有出面承擔持有槍枝等
    情節，顯與證人甲○○所證述情節差異甚大，難以遽為採信
    。且佐以證人丁○○於本院審理時所證述：其當日在五股前
    往中壢途中目睹甲○○在前座的椅墊下拿出黑色的槍枝交給
    丙○○，丙○○並將槍放在前腰，是在查獲前就交槍，在車
    內並無聽聞甲○○願意幫忙丙○○處理十萬元之事等詞（見
    本院九八、九九）、證人即查獲警員楊登基於本院審理時結
    述：當日其見查獲車輛之車牌與車身資料不符，車上有三人
    ，所以上前盤查，後來車內人士都不下車，與警對峙約有十
    五分鐘，所以請警力到場協助，其當時就站在查獲車輛之右
    前方，可以看到車內情形，確實看見被告在駕駛座，後座有
    甲○○和丁○○，對峙期間車內的人應該有對話，但不知討
    論何事，車內前後座都沒有交付東西的動作一情（見本院卷
    第一二六、一二七頁），顯見為警員楊登基在被告身上所查
    扣之槍枝，係於五股前往中壢途中由甲○○所交付，並非迄
    至與警對峙期間始由甲○○告知並交槍予被告，且為警員楊
    登基察覺懸掛車牌號碼ＧＵ－９１２９號車輛與登記車身資
    料不符而上前盤查，車內之被告、甲○○、丁○○與警方對
    峙而拒不下車期間，車內之被告、甲○○、丁○○並無談論
    任何被告父親因病住院而急需醫藥費之事，車內亦無有任何
    交槍枝予他人之舉止至明，是被告前開辯稱在為警查獲之際
    ，其有應允甲○○出面承擔持有槍彈刑責，並由甲○○交付
    扣案改造手槍及插放在腰際一語，顯與事實不符。況證人甲○○果真於與警僵持之際，有出言要求被告擔負持有槍彈之
    重罪，必將所持有之改造手槍及制式半自動手槍全數交予被
    告，豈有僅交付改造手槍一枝予被告藏放之理，是被告上開
    所辯，應係臨訟後發覺持有具殺傷力之槍枝係屬最輕本刑三
    年以上之重罪，始虛詞杜撰其並無持有自其身上所查扣之改
    造手槍暨其內之制式子彈，係迄至為警上前盤查始知悉車內
    有槍枝，為籌措父親醫療費用始應允甲○○出面擔負罪責，
    並收受甲○○所交予之改造手槍等情節，俱屬為求規避重罪
    刑責之詞，是其於本院審理時所執前開辯解，洵不足採。
  (三)又被告雖於警詢及檢察官偵訊時供稱：查扣之改造手槍、制
    式半自動手槍各一枝及制式子彈三十二顆都是伊所有，係於
    九十六年四月五日下午二時許，由甲○○駕駛自小客車至臺
    北市○○○路與羅斯福路口載伊，下午三時先到臺北縣五股
    交流道前接丁○○，綽號阿猴就以無顯示來電電話聯絡伊，
    伊有告知阿猴因為伊在外有欠債，對方有放話要押伊，請阿
    猴先借兩枝槍防身用，後來相約下午四時在五股交流道涵洞
    下見面，並交一只黑色包包給伊說東西在裡面，他就開車走
    了，伊拿到東西後來就與丁○○、甲○○開車在臺北市萬華
    區閒逛，又到臺北縣板橋市亞東醫院附近找朋友，沒找到朋
    友，一直到九十六年四月六日凌晨到中壢市○○路○段四一
    一號前找阿國與小胖二人，就被警察查獲了云云，經核與證
    人丁○○於本院審理時所證述：其上車時間、地點，係於九
    十六年四月六日凌晨在五股成泰路上，約查獲前一個半小時
    ，上車後就直接開往中壢，過程中並無目睹有人送一包東西
    到車上等情（見本院卷第九二、九三、九五、一○二、一○
    三頁）俱不相合，如被告所供稱：案發前一日下午二時許就
    前往五股接證人丁○○後，並與阿猴相約前往涵洞交槍之情
    節屬實，則證人丁○○理應自始目睹全程交槍過程，何以證
    人丁○○於本院審理時證稱上車時間係凌晨深夜，且直接前
    往中壢，並未有目睹有任何人送任何包裝物之情節迥異，顯
    見被告所供稱扣案制式手槍、改造手槍及子彈俱為案發當日
    由阿猴在涵洞所交付一節，亦屬被告所杜撰虛構情節，顯非
    屬實情，是被告於警詢及檢察官偵訊時所為之上開供述，亦
    難以採信。
  (四)觀諸證人丁○○既是被告、甲○○二人共同之友人，依其於
    本院審理時所證述內容（詳見理由欄貳實體部分一(一)所載）
    ，對於其目睹及親身經歷事項均能客觀描述，且其所述情節
    均無特別偏頗被告或甲○○之情事，證人丁○○又無因本案
    經偵查或起訴涉有任何持有具有殺傷力之槍枝、子彈犯行，
    是其所為證詞，應期能客觀公正，洵資為認定本案犯罪行為
    之直接證據。是綜觀證人丁○○於本院審理時結稱：伊是丙○○、甲○○共同的朋友，伊在五股上車時即改由丙○○駕
    駛車輛，甲○○坐在右後座，且於五股前往中壢途中，甲○○在副駕駛座下黑色包包內翻出一枝黑色槍枝交予丙○○放
    在腰際，且與警對峙期間，伊有看到甲○○從身上拿出槍枝
    慢慢把槍放在前座下面，當時警察在外面，伊並無看到所乘
    坐車輛與其他車輛並排，而有不知名人士交付黑色包包之事
    ，伊上車時黑色包包就已經在車上，並沒有其他人送一包東
    西在車上等語（見本院卷第九三、九四、九五、九六、九八
    、一○○、一○一頁），及證人丁○○、楊登基於本院審理
    時所證述：本案有在車內副駕駛座下方黑色包包內查扣制式
    半自動手槍及其內子彈（見本院卷第一○○、一二八、一二
    九頁）等情節，應可認定該黑色包包自證人丁○○在五股上
    車之初即放置在副駕駛座座墊下，而證人甲○○於五股前往
    中壢途中，改乘坐在副駕駛座後方之右後座上，並有自副駕
    駛座下黑色包包內取出黑色改造手槍交予被告藏放腰際，嗣
    後與警對峙期間證人甲○○甚至將身上制式半自動手槍取出
    改藏放在副駕駛座下，迄至為警查獲後確實有在被告腰際查
    扣改造手槍，在副駕駛座下黑色包包內另查扣制式半自動手
    槍一枝之事實，則依證人甲○○自始乘坐該車及其交槍、藏
    槍等行為舉止以觀，當可知悉該黑色包包所放置之位置、來
    源及嗣後為警在何處查扣槍彈等細節，然證人甲○○於本院
    審理時反證稱：渠等三人行車至中壢不知名處所，有不明車
    輛與之並排停放，車內人士並搖下車窗交給駕駛座之被告一
    黑色包包，被告拉開拉鍊觀看後旋放在自己旁邊之情節，並
    否認有何拿取槍之行為云云（見本院卷第四三、四四、四七
    至四八頁），且經質之該黑色包包、嗣後查獲槍枝位置及車
    內槍彈細節，證人甲○○均諉稱不知（見本院卷第四二、四
    八頁），則苟非證人甲○○畏罪情虛，何以對於槍彈藏放及
    查獲位置均避重就輕，又虛詞杜撰中壢兩車並排交槍，且係
    由被告取得藏放槍枝之黑色包包，並放置被告身旁等情節，
    顯見證人甲○○自始即知悉車內之黑色包包內藏有槍枝及子
    彈，是其上開證詞顯係為規避持有槍彈之重罪，乃虛詞迴避
    犯罪參與細節至明。又參酌證人甲○○自認懸掛ＧＵ－９１
    ２９號車牌之車牌號碼４６２２－ＬＴ號自小客車為其所承
    租一情（見本院卷第四四頁），且為警在該車副駕駛座下所
    查獲之黑色包包內藏放有制式手槍一枝，而證人甲○○又乘
    坐在該副駕駛座之後座，並佐以證人丁○○所證述：其上車
    該黑色包包即在車上，前往中壢途中，證人甲○○有交槍予
    被告插於腰際，與警對峙期間又有將身上槍枝藏放在副駕駛
    座下等情，堪認該黑色包包自始即存在於證人甲○○所承租
    之車輛內，且該黑色包包及其內所藏放之改造手槍及制式半
    自動手槍（其內彈匣各附有制式子彈七顆）始終均置於證人
    甲○○之實力支配之下，而由其決意交予被告或藏放己身，
    非由被告全然管領之下，是該黑色包包及其內所藏放之槍彈
    均應係由證人甲○○所有無誤。
  (五)綜上，證人甲○○應係於案發前即取得扣案之改造手槍、制
    式手槍各一枝及制式子彈三十二顆而持有之，並於案發當日
    予被告、丁○○相約前往中壢處理債務糾紛，為求防身或喝
    阻他人之用，將其所持有之上開制式半自動手槍、改造手槍
    各一枝彈匣內各放有七顆子彈，並放入隨身攜帶黑色包包內
    ，另將其餘十八顆子彈均放置所承租之車輛行李箱內，於五
    股前往中壢途中，將所持有之黑色改造槍枝及其內制式子彈
    七顆交予被告插入腰際，己身並藏放制式半自動手槍，迄至
    查獲地點為警當場查獲，是被告明知具有殺傷力或破壞性之
    各類槍砲、彈藥，非經中央主管機關許可，不得持有，仍收
    受證人甲○○所交付黑色改造手槍一枝及其內之制式子彈七
    顆，顯與證人甲○○有共同持有該枝改造手槍一枝及其內制
    式子彈七顆之犯行。至被告所辯上開各節，顯俱係事後虛詞
    卸責之詞，均不足採。是本件事證明確，被告犯行堪以認定
    。
二、查刑法於九十四年二月二日修正公布，並自九十五年七月一
    日起施行，然按未經許可持有槍砲、彈藥、刀械等罪，其持
    有之繼續，為行為之繼續，並非狀態之繼續，故一經持有，
    其犯罪即告成立，但其完結，須繼續至持有行為終了時為止
    （參照最高法院八十八年度台上字第二九六八號判決意旨）
    ，是證人甲○○雖於查獲前某時持有扣案之改造手槍一枝及
    其內制式子彈七顆，然被告丙○○迄至查獲當日（即九十六
    年四月六日）因與證人甲○○、丁○○一同前往中壢處理債
    務途中，始收受證人甲○○所交付之改造手槍一枝及其內之
    制式子彈七顆，是其自斯時起其持有改造手槍及制式子彈等
    犯行即告成立，且其持有行為繼續至查獲當時即同日上午五
    時四十分為止亦告完結，是其犯罪行為顯係於修正後刑法施
    行之後，本無刑法新舊法之比較適用，先予敘明。故核被告
    丙○○所為，係犯刑法第三百三十七條侵占遺失物罪、同法
    第二百十二條之變造警察人員服務證罪及違反槍砲彈藥刀械
    管制條例第八條第四項（起訴書誤繕為第一項）之未經許可
    持有具有殺傷力之改造手槍罪、同條例第十二條第四項（起
    訴書誤繕為第一項）未經許可無故持有子彈罪。查被告與證
    人甲○○就本件持有扣案之具殺傷力之改造手槍一枝及其內
    制式子彈七顆部分，有犯意聯絡及行為分擔，為共同正犯。
    次查被告以一持有行為，持有上開改造手槍一枝及其內制式
    子彈七顆，同時觸犯持有具殺傷力之改造手槍、持有具殺傷
    力之子彈二罪，為想像競合犯，應從一重之未經許可持有可
    發射子彈具有殺傷力之改造手槍罪處斷。又被告所犯上開侵
    占遺失物、變造警察人員服務證、持有具殺傷力之改造手槍
    等三罪，犯意各別，行為互異，應予以分論併罰。另臺灣桃
    園地方法院檢察署檢察官於九十七年一月十四日以乙○玲闕
    九六偵九八一二字第三一八○號函請併予審理該署九十六年
    度偵字第九八一二號被告侵占遺失物、變造特種文書及違反
    槍砲彈藥刀械管制條例等案件，經核係與已起訴部分為同一
    事實，顯為同一案件，本即應由本院併與審理判決，附此敘
    明。爰審酌被告有如犯罪事實欄一所載之前科，有臺灣高等
    法院被告前案紀錄表一份在卷可稽，其平日素行難認良好，
    被告因案遭通緝，竟見臺北市政府警察局警員張炎祥所遺失
    之警察人員服務證，竟萌生不法所有之意圖而占為己用，並
    為規避警方查緝，而以換貼自己照片方式變造該紙警察人員
    服務證，足生損害於張炎祥本人及警察機關對於警察人員身
    分確認、管理之正確性，又於查獲當日，被告與證人甲○○
    、丁○○相約前往中壢處理債務糾紛，被告明知證人甲○○
    所攜帶改造手槍及子彈均具有殺傷力，竟仍予以收受而共同
    持有之，以供隨時應變及防身、喝阻他人之用，是被告未經
    許可持有改造手槍及子彈，對社會治安足以造成重大影響，
    惡性非輕，然量及被告因前往中壢處理債務糾紛，始與證人
    甲○○共同持有扣案之改造手槍及其內制式子彈七顆部分，
    期間不足一日之久，且未持上開槍彈另行犯罪，所幸尚未造
    成實質危害，惟犯後否認犯行，試圖構詞狡辯脫免罪責，犯
    後態度難認良好等一切情狀，各量處如主文所示之刑，並就
    所犯持有具殺傷力改造槍枝之併科罰金部分諭知易服勞役之
    折算標準，以示懲儆。
三、又被告所犯侵占遺失物、變造警察人員服務證二罪，犯罪時
    間均在九十六年四月二十六日以前，且無中華民國九十六年
    罪犯減刑條例所定不予減刑之情形，應依同條例第二條第一
    項第三款之規定減其宣告刑二分之一，而減為罰金新臺幣二
    千五百元、有期徒刑二月，有期徒刑部分並與不得減刑之持
    有改造手槍罪，且所處罰金部分與併科罰金部分分別定應執
    行之刑，並就罰金部分諭知易服勞役之折算標準。
四、扣案之警察人員服務證上改貼被告照片之變造部分，既係屬
    被告所有，且係供被告犯偽造變造特種文書罪所用之物，應
    依刑法第三十八條第一項第二款規定宣告沒收。查扣案之仿
    ＢＥＲＥＴＴＡ廠９２ＦＳ型半自動手槍所製造之槍枝經換
    裝土造金屬槍管而成之改造手槍經送鑑定結果認定具有殺傷
    力一節，業經本院認定如前，自屬違禁物無訛，爰依刑法第
    三十八條第一項第一款之規定，不問屬於犯人與否，均應宣
    告沒收之。又按違禁物不問屬於犯人與否，沒收之，又違禁
    物得單獨宣告沒收，刑法第三十八條第一項第一款、第二項
    及同法第四十條第二項分別定有明文。基此，為警在副駕駛
    座下黑色包包內所查獲之不明槍枝，經送內政部警政署刑事
    警察局鑑定結果，認係口徑九ＭＭ制式半自動手槍（槍枝管
    制編號：0000000000號），為巴西ＴＡＵＲＵ廠
    ＳＰＴ９２型，槍號為ＴＰＤ７９６６號，槍管內具六條右
    旋來復線，擊發功能正常，可擊發同口徑制式子彈，認具殺
    傷力等情，既經該局於九十六年五月十七日以刑鑑字第○九
    六○○五六三七二號槍彈鑑定書鑑定在卷，則該扣案之半自
    動制式手槍一枝即屬違禁物，雖非屬被告所有，亦非供被告
    本案犯罪所用或所得之物，而檢察官於起訴書內復為聲請宣
    告沒收，本院仍應依上開規定，予以單獨宣告沒收之。另扣
    案之不明子彈三十二顆（原置放於被告所持有之改造手槍彈
    匣內之制式子彈七顆於警查扣後取出，並與其餘扣案制式子
    彈二十五顆混同送鑑，已失特定性），經送內政部警政署刑
    事警察局鑑定結果，認均係口徑九ＭＭ制式子彈，採樣十一
    顆試射，均可擊發，認具殺傷力一節，亦同為上開槍彈鑑定
    書所認定，則因鑑定所試射之制式子彈十一顆既經射擊，而
    失其子彈之結構及性能不具殺傷力，堪認已非屬違禁物，故
    此部分無庸為沒收之諭知，被告所持有之改造手槍彈匣內原
    置放之制式子彈七顆，既與其餘扣案制式子彈二十五顆混同
    送鑑而失其特定性，已無分辨，應認該七顆制式子彈業因全
    部試射而滅失，而剩餘制式子彈二十一顆，雖非被告所有，
    亦非被告供本件犯罪所用或所得之物，然仍屬違禁物，並經
    檢察官於起訴書敘明沒收之聲請，仍應依刑法第四十條第二
    項、第三十八條第一項第一款、第二項之規定，均予以單獨
    宣告沒收之（共計沒收制式子彈二十一顆）。另扣案之不明
    刀械二把，固經桃園縣政府警察局認屬槍砲彈藥刀械管制條
    例所管制刀械，有該局於九十六年七月二日桃警保字第○九
    六○○六五○八○號函暨鑑驗工作紀錄相片及報告各一份存
    卷可佐，雖均為違禁物，然既經證人甲○○所違反槍砲彈藥
    刀械管制條例案件（本院九十七年度壢簡字第一二○號案件
    ）均予以宣告沒收之，有該判決一份在卷足稽，本院自無重
    覆再為單獨沒收之必要，併此敘明。又扣案之不明刀械一把
    、短式空氣槍五枝、長式空氣槍一枝、空氣槍管一支、空氣
    槍子彈一顆等物，亦經送桃園縣政府警察局鑑定結果，該刀
    械非屬槍砲彈藥刀械管制條例所列管之刀械，而上開空氣槍
    有填充氣體洩氣無從進行試射，或有缺乏彈匣而無從進行試
    射，且該子彈亦僅係塑膠材質，有該局分別於九十六年七月
    二日桃警保字第○九六○○六五○八○號函暨鑑驗工作紀錄
    相片及報告、及於九十六年四月三十日以桃警鑑字第○九六
    ○○一五二○九號槍彈鑑定書各一份附卷可參，是上開扣案
    刀械一把、空氣槍六枝、空氣槍管一支、空氣槍子彈一顆等
    物，難認具有殺傷力，均非屬違禁物，且上開扣案物又非屬
    被告
    本件犯罪所用或所得之物，俱與刑法第三十八條第一項各款
    所定沒收不符，自難為沒收之諭知，末此敘明。
五、公訴意旨另以：被告丙○○於九十六年四月五日下午四時十
    分許，在臺北縣五股鄉○○○○道涵洞內，自不詳年籍姓名
    綽號「阿猴」之人處，取得制式九二手槍一枝及制式子彈二
    十五顆（共查獲制式子彈三十二顆，然其中七顆附於自被告
    腰際扣得之改造手槍內，該部分係犯持有具殺傷力子彈犯行
    ，業據本院認定如前）後，即隨身攜帶之，並於翌日清晨五
    時四十分許，在桃園縣中壢市○○路○段四一一號前，與甲○○及丁○○二人當場為警查獲等情，因認被告此部分亦涉
    有違反槍砲彈藥刀械管制條例第七條第四項之持有具殺傷力
    之手槍罪嫌、同法第十二條第四項（起訴書誤繕為第一項）
    之持有具殺傷力子彈罪嫌。訊據被告堅詞否認其有何違反槍
    砲彈藥刀械管制條例犯行，並辯稱：為警在副駕駛座座墊下
    所查扣黑色包包內制式半自動手槍一枝及其內子彈七顆均非
    其所有，原本就在車上，是甲○○的等語，經查：
  (一)按犯罪事實應依證據認定之，無證據不得認定其犯罪事實；
    不能證明被告犯罪者，應諭知無罪之判決，刑事訴訟法第一
    百五十四條第二項、第三百零一條第一項分別定有明文。次
    按在證據法則上，證據資料尚存有對被告有利之懷疑時，無
    法依客觀方法排除此項合理之可疑時，依「罪疑唯有利於被
    告」之原則，不得以此項證據資料作為有罪判決之依據。且
    認定被告有罪之事實應憑證據；如未能發現相當之證據，或
    證據不足以證明，自不能以推測或擬制之方法，以為裁判之
    基礎；且認定事實所憑之證據，其為訴訟上之證明，需達於
    通常一般人均不致有所懷疑，而得確信其為事實之程度者，
    始得據為有罪之認定；倘其證明尚未達到此一程度，而有合
    理之懷疑存在時，尚難為有罪之認定基礎；苟積極證據不足
    為不利於被告事實之認定時，即應為有利於被告之認定，更
    不必有何有利之證據（最高法院三十年上字第八一六號、四
    十年台上字第八六號、七十六年台上字第四九八六號判決參
    照）。
  (二)被告雖於警詢及檢察官偵訊坦認該制式半自動手槍及其內制
    式子彈七顆、車輛行李箱內所查扣制式子彈十八顆均為其所
    有，係於九十六年四月五日下午四時十分許，在五股交流道
    附近涵洞下由綽號「阿猴」之男子所交付云云，然其於本院
    審理時翻異前詞，改以否認有上開持有制式手槍及其內制式
    子彈七顆、行李箱內制式子彈十八顆等犯行，依嚴格證據證
    明法則，尚不得僅以被告前開自白而遽以認定此部分被告有
    上開違反槍砲彈藥刀械管制條例第七條第四項、第十二條第
    四項等犯行。又依證人丁○○於本院審理時所證述：其上車
    時間、地點，係於九十六年四月六日凌晨在五股成泰路上，
    約查獲前一個半小時，上車後就直接開往中壢，過程中並無
    目睹有人送一包東西到車上等情（見本院卷第九二、九三、
    九五、一○二、一○三頁），顯與被告於警詢及檢察官偵訊
    時所供述證人丁○○上車時間及五股交流道涵洞交槍情節俱
    不相符，是被告所為前開供述，應非屬實，均據本院認定如
    前（詳見理由欄貳實體部分一(三)所載），是本院自不得以與
    證人丁○○證述親身經歷情節迥異之被告前開自白，資為認
    定被告此部分有罪之唯一證據。
  (三)又綜觀證人丁○○於本院審理時結稱：伊是丙○○、甲○○
    共同的朋友，伊在五股上車時即改由丙○○駕駛車輛，甲○○坐在右後座，且於五股前往中壢途中，甲○○在副駕駛座
    下黑色包包內翻出一枝黑色槍枝交予丙○○放在腰際，且與
    警對峙期間，伊有看到甲○○從身上拿出槍枝慢慢把槍放在
    前座下面，當時警察在外面，伊並無看到所乘坐車輛與其他
    車輛並排，而有不知名人士交付黑色包包之事，伊上車時黑
    色包包就已經在車上，並沒有其他人送一包東西在車上等語
    （見本院卷第九三、九四、九五、九六、九八、一○○、一
    ○一頁），並佐以本案有在車內副駕駛座下方黑色包包內查
    扣制式半自動手槍及其內子彈，業據證人丁○○、楊登基證
    述在卷（見本院卷第一○○、一二八、一二九頁），足資認
    定該黑色包包自證人丁○○在五股上車之初即放置在副駕駛
    座座墊下，而證人甲○○於五股前往中壢途中，改乘坐在副
    駕駛座後方之右後座上，並有自副駕駛座下黑色包包內取出
    黑色改造手槍交予被告藏放腰際，嗣後與警對峙期間證人甲○○甚至將身上制式半自動手槍取出改藏放在副駕駛座下，
    迄至為警查獲後確實有在被告腰際查扣改造手槍，在副駕駛
    座下黑色包包內另查扣制式半自動手槍一枝之事實，然證人
    甲○○於本院審理時竟對於黑色包包位置、為警在何處查獲
    槍枝均推諉不知，並杜撰中壢兩車併排交槍情節，苟非懼怕
    擔負重罪，何以對於自始即置於自己管領支配之下之槍彈竟
    無從交待？復參以證人甲○○自認懸掛ＧＵ－９１２９號車
    牌之車牌號碼４６２２－ＬＴ號自小客車為其所承租一情（
    見本院卷第四四頁），且為警在該車副駕駛座下所查獲之黑
    色包包內藏放有制式手槍一枝，而證人甲○○又乘坐在該副
    駕駛座之後座，並佐以證人丁○○所證述：其上車該黑色包
    包即在車上，前往中壢途中，證人甲○○有交槍予被告插於
    腰際，與警對峙期間又有將身上槍枝藏放在副駕駛座下等情
    節，堪認該黑色包包自始即存在於證人甲○○所承租之車輛
    內，且該黑色包包及其內所藏放之改造手槍及制式半自動手
    槍始終均置於證人甲○○之實力支配之下，而由其決意交予
    被告或藏放己身，非由被告全然管領之下，是該黑色包包及
    其內所藏放之槍彈、後車廂內之制式子彈應均係由證人甲○○所有無誤，亦均據本院認定如前（詳見理由欄貳實體部分
    一(四)所載）。查該黑色包包原放置之改造手槍、制式半自動
    手槍各一枝（其內彈匣各附有七顆制式子彈）及後車廂內所
    放置之制式子彈十八顆，既均為證人甲○○所有，而證人丁○○又證述證人甲○○僅於前往中壢途中，僅交付其中黑色
    改造手槍一枝（暨彈匣內附七顆制式子彈）予被告插於腰際
    一節，而為警查獲之際，警員楊登基亦僅在被告腰際查扣上
    開改造手槍一枝及彈匣內所附七顆制式子彈，並無其餘積極
    證據足資證明被告自始即知悉證人甲○○隨身攜帶之黑色包
    包內原本藏放有制式半自動手槍一枝（其內附有七顆制式子
    彈），且該車車後箱另有制式子彈十八顆等物，或縱為知悉
    上開情事，而有與證人甲○○相互決意共同持有上開制式半
    自動手槍及其內制式子彈七顆、行李箱內之制式子彈十八顆
    等違禁物之犯行，是自不能以被告有與證人甲○○共同持有
    扣案改造手槍一枝及其內之制式子彈七顆，而遽為臆測其亦
    有與證人甲○○共同持有扣案制式半自動手槍一枝及其內之
    制式子彈七顆、行李箱內之制式子彈十八顆等犯行，是被告
    辯稱上開扣案半自動手槍一枝及其內制式子彈七顆、行李箱
    內制式子彈十八顆均非為其所有一詞，堪以採信。
  (四)綜上，本案查扣之制式半自動手槍、改造手槍各一枝（彈匣
    內各附制式子彈七顆）及制式子彈十八顆，均係證人甲○○
    本人所持有，被告於查獲當日雖為警於其腰際間查扣改造手
    槍一枝暨其內制式子彈七顆之事實，而與證人甲○○共同持
    有該枝改造手槍及其內制式子彈之犯行，然亦不足以僅憑此
    認定當日在副駕駛座座墊下所查扣之制式半自動手槍一枝及
    其內制式子彈七顆、行李箱內所查扣之制式子彈十八顆等物
    ，被告亦與證人甲○○均有共同持有上開違禁物之主觀決意
    與客觀犯行。且依證人丁○○所證述其目睹證人甲○○交付
    黑色改造手槍及嗣後為警查扣改造手槍、制式手槍、制式子
    彈之位置，僅堪以認定被告有與證人甲○○共同持有改造手
    槍一枝及其內制式子彈七顆之犯行無誤，亦不得僅以被告於
    警詢及偵查中之不實供述，遽認被告亦有與證人甲○○尚有
    共同持有查扣之制式半自動手槍及其內制式子彈、行李箱內
    制式子彈十八顆等物之情節。從而，公訴人所舉之各項證據
    尚不足以證明被告確有參與證人甲○○持有制式半自動手槍
    及其內制式子彈七顆、行李箱內制式子彈十八顆之犯行，且
    本院復查無其他積極證據足資認定之，則本件即不能證明被
    告有起訴書所指違反槍砲彈藥刀械條例第七條第四項之持有
    手槍、同法第十二條第四項之持有具殺傷力子彈等犯行，揆
    諸前開法條規定及判例意旨，本應為無罪之諭知，然與公訴
    人起訴之持有改造手槍一枝及其內之制式子彈七顆等犯行，
    ，並經本院認定有罪部分，有想像競合犯之裁判上一罪關係
    ，是上開部分亦不另為無罪之諭知，末以敘明。
六、末以證人甲○○就本案所查扣之制式半自動手槍、改造手槍
    各一枝（其彈匣內各附制式子彈七顆，共計十四顆）及行李
    箱內之制式子彈十八顆部分，所涉違反槍砲彈藥刀械管制條
    例第七條第四項之持有手槍罪、同條例第八條第四項之持有
    具殺傷力之改造手槍罪、同條例第十二條第四項之持有具殺
    傷力之子彈罪嫌部分，應由檢察官另為偵查起訴，末此說明
    。
據上論斷，應依刑事訴訟法第二百九十九條第一項前段，槍砲彈
藥刀械管制條例第八條第四項、第十二條第四項，刑法第十一條
前段、第二十八條、第二百十二條、第三百三十七條、第四十二
條第三項、第五十五條、第五十一條第五款、第七款、第三十八
條第一項第一款、第四十條第二項，刑法施行法第一條之一第一
項、第二項前段，中華民國九十六年減刑條例第二條第一項第三
款、第七條、第十條，判決如主文。
本案經檢察官鍾雅蘭到庭執行職務。
中    華    民    國    97    年    7     月    2     日
                      臺灣桃園地方法院刑事第四庭
                          審判長法  官  黃斯偉
                                法  官  蘇昭蓉
                                法  官  陳可薇
以上正本證明與原本無異。
如不服本判決，應於判決送達後十日內向本院提出上訴狀（應附
繕本），其未敘述上訴理由者，應於上訴期間屆滿後二十日內補
提理由書狀於本院，上訴於臺灣高等法院。
                                書記官  賴佩霞
中    華    民    國    97    年    7     月    11    日
附錄論罪科刑法條：
刑法第二百十二條
偽造、變造護照、旅券、免許證、特許證及關於品行、能力服務
或其他相類之證書、介紹書，足以生損害於公眾或他人者，處一
年以下有期徒刑、拘役或三百元以下罰金。
刑法第三百三十七條
意圖為自己或第三人不法之所有，而侵占遺失物、漂流物或其他
離本人所持有之物者，處五百元以下罰金。
槍砲彈藥刀械管制條例第八條第四項
未經許可，持有、寄藏或意圖販賣而陳列第一項所列槍枝者，處
三年以上十年以下有期徒刑，併科新臺幣七百萬元以下罰金。
槍砲彈藥刀械管制條例第十二條第四項
未經許可，持有、寄藏或意圖販賣而陳列子彈者，處五年以下有
期徒刑，併科新臺幣三百萬元以下罰金。
 附表：
┌──┬───────────────────────┐
│編號│           應   沒   收   之   物             │
├──┼───────────────────────┤
│ 一 │臺北市政府警察局松山分局張祥炎名義之警察人員服│
│    │務證上改貼被告丙○○照片部分。                │
├──┼───────────────────────┤
│ 二 │扣案之仿ＢＥＲＥＴＴＡ廠９２ＦＳ型半自動手槍製│
│    │造槍枝換裝土造金屬槍管而成之改造手槍（槍枝管制│
│    │編號：0000000000號）壹枝。          │
├──┼───────────────────────┤
│ 三 │扣案之有擊發功能且具殺傷力之巴西ＴＡＵＲＵ廠Ｓ│
│    │ＰＴ９２型，槍號為ＴＰＤ７９５６６號，口徑九Ｍ│
│    │Ｍ制式半自動手槍（槍枝管制編號：0000000│
│    │八三九號）壹枝。                              │
├──┼───────────────────────┤
│ 四 │扣案之具殺傷力之口徑九ＭＭ制式子彈貳拾壹顆。  │
└──┴───────────────────────┘


司法院資訊處製作；財團法人民間司法改革基金會備份。
